【裁判字號】    88,易,3262
【裁判日期】    890119
【裁判案由】    公共危險
【裁判全文】
臺灣臺中地方法院刑事判決                        八十八年度易字第三二六二號
    公  訴  人  臺灣臺中地方法院檢察署檢察官
    被      告  辛○○
    選任辯護人  張明星
右列被告因公共危險案件，經檢察官提起公訴 (八十八年度偵字第六六九○號)，本
院判決如左：
    主  文
辛○○失火燒燬現未有人所在之他人所有建築物，處有期徒刑參月，如易科罰金以參
佰元折算壹日。緩刑貳年。
    事  實
一、辛○○因承攬丙○○所有位於臺中縣豐原市○○路五四一巷十號廣楨企業有限公
    司（下稱廣楨公司）西側之鴿舍整修鐵工工程。而於民國八十七年十二月十二日
    上午八時起，在上址進行鴿舍整修時，應注意防止其切割、焊接輕型鋼所使用之
    乙炔及電銲工具產生之火花飛濺掉落，以免引燃他物釀成火災，且依當時情形並
    無不能注意之情事，竟疏未注意防止火花飛濺，嗣於同日十四時許，終因火花飛
    濺掉落，引燃鴿舍與廣楨公司間通道堆積之易燃廢棄物，並延燒且燒毀現未有人
    所在之廣楨公司及栗林工廠有限公司（下稱栗林公司）廠房建築物。
二、案經廣楨企業有限公司負責人己○○告發由台中縣警察局豐原分局報請臺灣臺中
    地方法院檢察署檢察官偵查起訴。
    理  由
一、訊據被告辛○○，固坦承於八十七年十二月十二日上午八時起，承攬丙○○所有
    位於臺中縣豐原市○○路五四一巷十號廣楨企業有限公司西側之鴿舍整修鐵工工
    程。並於該整修工程中使用乙炔及電焊機等情，惟矢口否認涉有失火燒燬前揭廣
    楨公司廠房，辯稱：八十七年十二月十二日時許，伊已停止使用電焊機，且已取
    下電源線，十四時起火時，伊已停止使用電焊機，不可能造成火災；又廣楨公司
    西側與鴿舍中間有一通道緊臨工廠與鴿舍，該通道上方有一南北向之鐵板 (詳如
    新模型)，伊使用電焊機焊接時，火花自不可能飛濺掉落於上開通道致引起火災
    ；且告發人自承通道內之絨毛膠質固體不易燃燒云云。惟查：
(一)右揭犯罪情事業据告發人己○○指訴甚詳，又本件火災，廣楨企業有限公司位於
    臺中縣豐原市○○路五四一巷十號之廠房西側鴿舍與廠房相鄰牆壁受較長時間之
    燃燒，為最初起火點，其起火原因為電銲不慎引燃之可能較大。有臺中縣消防局
    火災調查課製作之火災調查報告書在卷可稽。
(二)鴿舍面臨工廠之處，其上原有浪板，於事發前四、五日，因鴿舍四週均有浪板，
    太熱無法工作，將鴿舍面臨工廠側之浪板拆除，業據被告辛○○於本院審理中(
    八十八年十一月一日審理筆錄)供述明確，在卷可按，並有偵卷所附相片十四、
    十六二張可資證明。
(三)告發人與被告對於鴿舍與工廠間通道上方是否有部分無遮蔽物，見解不同，惟查
    ，二方對於鴿舍北側處由西向東有一鐵梯，由地面至鴿舍下方儲藏室一半高度處
    ，接著有一平台轉彎，平台上有一由北向南之鐵梯，為二方所不爭執。但告發人
    則稱，上開平台由北向南之鐵梯僅至鴿舍南北向之中間位置，緊接著一鐵板至鴿
    舍南側（如原模型）；被告則稱，上開平台上由北向南之鐵梯，僅接至鴿舍之最
    北側（如新模型），鐵板則由鴿舍之最北側至最南側。本院經傳喚本件火災鑑定
    單位即台中縣消防局鑑定人員庚○○到院說明，庚○○證稱，前開二方爭執之鐵
    梯及鐵板位置以告發人所言較正確，並提出相片九張佐證，復有偵卷所附相片十
    四、十六號二張在卷可按，就此應以告發人所言正確，即平台上鐵梯係由北向南
    至鴿舍南北向中間位置（如原模型）。
(四)被告對於當日使用電焊機及乙炔焊燒鴿舍之鐵架，並不爭執，復有偵卷所附相片
    二一、二二、二五、二六、二七、二八號六張在卷可稽。而鴿舍四週除出入門外
    均以細鐵絲圍繞，細鐵絲間均有空隙，並有證人庚○○庭呈相片及偵卷十四、十
    六、十九、二四、二五號五張附卷可稽。另 (三)所述鐵梯位置既係由北向南至
    鴿舍中間，則鐵梯下方與通道間，除鐵梯上踏板外，均屬中空，並無遮蔽物；被
    告又稱其係於鴿舍下方由東方到西方切割南北向之輕鋼架，則其於上開通道旁以
    電焊機切割輕鋼架時，噴出之火花飛測掉落，加以當日係吹北風，風勢普通，復
    據證人甲○○即台中縣消防局豐原分隊當日到場救災人員證述在卷，且被告供稱
    當日其八時多即上鴿舍電焊、十一時多離開，即被告於近三時多之電焊過程中，
    火花飛測掉落於鴿舍與工廠間之上開通道其量甚多。
(五)本件被告認廣楨公司係做玩具加工，其成品、半成品均為易燃物，當日靠近起火
    點附近之靜電機工作區有使用，且該公司員工均有抽煙習慣，曾因靜電機發生火
    災，應係該公司員工工作時抽煙不慎引起本件火災云云。被告上開辯詞均為推測
    之詞，且經證人即廣楨公司員工戊○○、乙○○、丁○○否認曾因靜電機發生火
    災。
(六)證人戊○○雖於警訊中表示，系爭通道間之之絨毛膠質固體不會燃燒，證人吳萬
    台則稱，要很大之火才會燒起來。惟當日火災發生時電源業已關閉，業據證人戊○○、乙○○、丁○○及證人甲○○具結屬實，且依偵卷所附相片十七，系爭通
    道內物品除有牆壁附著之絨毛膠質固體外，另有堆積之廢棄物（因系爭通道並非
    密閉空間，靠南側與外界並無隔離，在前開由北向南鐵梯踏板間又為中空，外界
    各種紙屑、樹葉等易然物受風力吹入通道堆積，為吾人經驗上可知之事），此等
    堆積廢棄物因受電焊機火花自通道上方鐵梯中空處飛濺掉落引燃，並延燒至膠質
    絨毛固體，故火災後發現通道內堆積之廢棄物嚴重受燒，牆壁附著之絨毛膠質固
    體均燒失，牆壁水泥亦嚴重受燒脫落，故廠房與鴿舍相鄰牆壁受較長時間之燃燒
    ，應為最初起火點，而擴大燃燒為其起火原因。
    足認本件火災發生原因係被告使用乙炔及電銲機所造成，被告使用乙炔及電銲機
    ，原應注意防止花飛濺掉落，以免引燃他物釀成火災，而依當時情形又非不能注
    意，竟疏未注意防止火花飛濺，因而引燃他物，釀成火災，其對本件火災之發
    生顯有過失，足堪認定。是被告所辯無非事後卸責之詞，委無足採。事證明確，
    犯行堪予認定。
二、核被告所為係犯刑法第一百七十四條第三項之失火罪。被告一失火行為燒燬二現
    未有人所在之他人所有建築物，因刑法上失火罪等保護之法益為一般社會之公共
    安全，雖私人財產亦同時受其侵害，但本罪係列入公共危險罪章內，自以社會公
    安之法益為重，故以一個失火行為燒燬多家現未有人所在之建築物，仍應成立一
    罪，不得以其所焚建物數目定其罪數 (最高法院二十一年上字第三九一號判例意
    旨參照)，公訴人認係想像競合犯，尚有誤會，併為說明。爰審酌被告係因不慎
    失火、並非故意行為、失火導致廣楨公司、栗林公司廠房受損嚴重、犯後不知悔
    改等一切情狀，量處如主文所示之刑，並諭知易科罰金之折算標準。末查被告前
    未曾受有期徒刑以上刑之宣告，有本院刑事被告全國前案紀錄表在卷可按，被告
    經此偵審程序之教訓，其經此教訓，當知警惕而無再犯之虞，本院綜核各情，所
    宣告之刑，認以暫不執行為適當，併予宣告緩刑，以啟自新。
據上論斷，應依刑事訴訟法第二百九十九條第一項前段、刑法第一百七十四條第三項
、第四十一條、第七十四條第一款，罰金罰鍰提高標準條例第一條前段、第二條，判
決如主文。
中      華      民國      八十九      年      一    月    十九    日
                                    法  官  陳 學 德
右正本證明與原本無異。
如不服本判決，應於判決送達後十日內向本院提出上訴狀，上訴於臺灣高等法院臺中
分院( 須附繕本 )。
                                    書記官
中      華      民      國      八十九      年      一    月    二十    日
附錄：論罪科刑法條全文
刑法第一百七十四條第三項：失火燒燬第一項之物者，處六月以下有期徒刑、拘役或
                          三佰元以下罰金，失火燒燬前項之物致生公共危險者，
                          亦同。


司法院資訊處製作；財團法人民間司法改革基金會備份。
